臺灣高等法院交通事件裁定　　　　　　 94年度交抗字第208號
抗告人即　　臺北市交通事件裁決所
原處分機關
受處分人　　甲○○
上列抗告人因受處分人違反道路交通管理處罰條例案件，不服臺
灣臺北地方法院，中華民國94年2月25日所為裁定（93年度交聲
字第1069號），提起抗告，本院裁定如下：
    主  文
原裁定撤銷，發回臺灣臺北地方法院。
    理  由
一、本件原裁定以異議人即受處分人甲○○於民國93年9月14日2
    2時許，騎乘王浚銊所有之車號327-AAE號大型重型機車，行
    經臺北市○○路、興南街路口時為臺北市政府南港分局警備
    隊員警攔查，當時受處分人並僅出示中華民國國際駕駛執照
    ，並未出示其重型機車駕駛執照及職業聯結車駕駛執照，員
    警嗣以其違反道路交通管理處罰條例第22條第1項第1款之規
    定掣發北市警交大字第ACV242732號舉發違反道路交通管理
    事件通知單予以舉發，受處分人於舉發通知單所載之應到案
    日期前向原處分機關提出申訴，經原處分機關函請舉發單位
    調查得悉受處分人具有重型機車駕駛執照，故認受處分人有
    未依駕駛執照之持照條件規定駕車之違規行為，原處分機關
    乃依道路交通管理處罰條例第21條第1項第11款規定，於93
    年10月28日以北市裁三字第駕裁22-ACV242732號裁處受處分
    人新台幣6,000元罰鍰。本件異議意旨略以：伊持有重型機
    車駕駛執照及職業聯結車駕駛執照，故應適用越級駕駛論處
    ，而非以無照駕駛或未依駕駛執照之持照條件規定駕車處罰
    等語。經查：受處分人固不否認曾於前揭時、地，騎乘前揭
    車號之大型重型機車為警攔檢之事實；又受處分人已於69
    年8月27日考領重型機車駕駛執照，另於83年9月14日考領職
    業聯結車駕駛執照，有受處分人駕駛執照2張在卷足憑，是
    受處分人於本件事故發生時，確已考領重型機車及職業聯結
    車駕照，而無原舉發單位所認定之無照駕駛，亦無原處分機
    關所認定之未依駕駛執照之持照條件規定駕車之違規情節。
    故受處分人確有於右揭時地，騎乘王浚銊所有之車號327-
    AAE號大型重型機車之違規行為，原舉發單位以受處分人違
    規「無照駕駛」、原處分機關以受處分人「未依駕駛執照之
    持照條件規定駕車」，分別依違反道路交通管理處罰條例第
    21條第1項第1款、第21條第1項第11款，均裁處新台幣1,800
    元罰鍰，固非無見，惟按道路交通管理處罰條例第21條第1
    項第1款須無照駕駛，而同條例第21條第1項第11款須未依駕
    駛執照之持照條件規定駕車，然因受處分人領有重型機車及
    職業聯結車駕駛執照，故不符合上開條項之規定，應僅依同
    條例第22條第1項第4款規定即足。既原處分有上開違誤，自
    應由本院將原處分撤銷，以受處分人有違反道路交通管理處
    罰條例第22條第1項第4款規定之行為，從輕裁處受處分人罰
    鍰銀元600元即新臺幣1,800元，以資適法。綜上所述，受處
    分人確有持職業聯結車駕駛執照於前揭時、地騎乘大型重型
    機車之違規情節，惟並未無照駕駛、亦無未依駕駛執照之持
    照條件規定駕車，從而原處分機關依道路交通管理處罰條例
    第21條第1項第11款規定，裁處受處分人罰鍰新臺幣6,000元
    ，即有不當，本件異議為有理由，爰依法由本院將原處分撤
    銷，由原裁決機關依法另為處理。
二、抗告意旨略以依照道路交通管理處罰條例（以下簡稱處罰條
    例）第21條第1項第11款規定：未依駕駛執照之持照條件規
    定駕駛者，處罰罰鍰新臺幣6,000元以上1萬2,000元以下，
    同條第2項規定：第1項第11款駕駛執照之持照條件規定由交
    通部定之。按異議人甲○○持有重型機車駕照及職業聯結車
    駕駛執照，依道路交通安全規則第61之1條第2款規定：領有
    重型機器腳踏車駕駛執照者，不得駕駛大型重型機器腳踏車
    ；另同規則第61條第1項中對持有重型機器腳踏車及職業聯
    結車駕駛執照所具備之駕駛資格列舉有第1款、第6款及第8
    款，皆未明列得駕駛大型重型機器腳踏車，故其於93年9 月
    14日2時駕駛327-AAE大型重型機器腳踏車被南港分局攔停之
    第ACV242732號案經本所依上開處罰條例第21條第1項第11款
    裁決處罰鍰新臺幣6,000元正。嗣經原審以異議人領有重型
    機車及職業聯結車駕照撤銷本裁決，改按處罰條例第22 條
    第1項第4款處罰，惟依該條款係規定「持聯結車、大客車、
    大貨車或小型車駕駛執照，駕駛重型機器腳踏車者」，並無
    處罰持該類駕照駕駛大型重型機器腳踏車，似有擴大適用之
    疑。另依道路交通案件管理辦法第3條規定略以：交通案件
    聲明異議之處罰，違反道路交通管理處罰條例應依該條例處
    罰，綜上，本案原依據之裁決法源處罰條例既已列舉處罰項
    目，且行政命令亦明定項目，本所裁決應予維持等。
三、按汽車駕駛人未依駕駛執照之持照條件規定駕車者，處新臺
    幣六千元以上一萬二千元以下罰鍰，並當場禁止其駕駛及扣
    留其車輛牌照，道路交通管理處罰條例第21條第1項第11款
    定有明文，該條例第21條第1項第11款駕駛執照之持照條件
    規定，由交通部定之，該條例第21條第2項亦定有明文，又
    道路交通管理處罰條例第二十一條第二項所稱之持照條件係
    指駕駛人取得駕車之行車條件，除前條規定外，包括左列規
    定：二領有普通重型機器腳踏車駕駛執照者，不得駕駛大型
    重型機器腳踏車，道路交通安全規則第61條之1第2款亦定有
    明文，再汽車駕駛人取得高一級車類之駕駛資格者，應換發
    駕駛執照，並准其駕駛較低級車類之車輛，其規定如左：一
    、已領有聯結車駕駛執照者，得駕駛大客車、大貨車、代用
    大客車、大客貨兩用車、曳引車、小型車、輕型機器腳踏車
    。六、已領有普通重型機器腳踏車駕駛執照者，得駕駛輕型
    機器腳踏車。八、已領有聯結車、大客車、大貨車或小型車
    駕駛執照者，得駕駛小型車並附掛輕型拖車。道路交通安全
    規則第61條第1項第1款、第6款、第8款亦定有明文，查受處
    分人甲○○於民國93年9月14日22時許，騎乘王浚銊所有之
    車號327-AAE號大型重型機車，行經臺北市○○路、興南街
    路口時為臺北市政府南港分局警備隊員警攔查，當時受處分
    人並僅出示中華民國國際駕駛執照，並未出示其重型機車駕
    駛執照及職業聯結車駕駛執照，受處分人亦不否認曾於前揭
    時、地，騎乘前揭車號之大型重型機車為警攔檢之事實；雖
    受處分人於69年8月27日考領重型機車駕駛執照，另於83年9
    月14日考領職業聯結車駕駛執照，有受處分人駕駛執照2張
    在卷足憑，惟依前揭道路交通安全規則第61之1條第2款規定
    ：領有重型機器腳踏車駕駛執照者，不得駕駛大型重型機器
    腳踏車；另同規則第61條第1項中對持有重型機器腳踏車及
    職業聯結車駕駛執照所具備之駕駛資格列舉有第1款、第6款
    及第8款，皆未明列得駕駛大型重型機器腳踏車，故抗告人
    就此提起抗告，尚非無理由，又原裁定理由三內認原處分機
    關裁處新台幣1,800元罰鍰，與卷內之裁決書所載之6,000元
    ，亦有不符，再原裁定主文係為原處分撤銷，惟其理由三內
    又稱原處分有上開違誤，自應由本院將原處分撤銷，以受處
    分人有違反道路交通管理處罰條例第22條第1項第4款規定之
    行為，從輕裁處受處分人罰鍰銀元600元即新臺幣1,800元，
    以資適法，惟主文並未為此諭知，且與理由四之所載之由原
    審將原處分撤銷，由原裁決機關依法另為處理等，亦有所矛
    盾，抗告人前揭之抗告，非無理由，自應由本院將原裁定撤
    銷，發回原法院更為妥適之處理。
三、依道路交通管理處罰條例第八十九條，道路交通事件處理辦
    法第二十六條、刑事訴訟法第四百十三條前段，裁定如主文
    。
中　　華　　民　　國　　94　　年　　6 　　月　　17　　日
                  交通法庭    審判長法  官  陳正雄
                                    法  官  黃金富
                                    法  官  許宗和
以上正本證明與原本無異。
不得再抗告。
                                    書記官  沈秀容
中　　華　　民　　國　　94　　年　　6 　　月　　20　　日
